臺灣高等法院臺中分院刑事判決　　　　100年度上易字第286號
上　訴　人
即　被　告　徐明雄
上列上訴人因竊盜案件，不服臺灣彰化地方法院99年度易字第96
6號中華民國99年12月13日第一審判決（起訴案號：臺灣彰化地
方法院檢察署98年度偵字第9882號），提起上訴，本院判決如下
：
    主  文
原判決關於徐明雄部分撤銷。
徐明雄結夥三人以上竊盜，累犯，處有期徒刑玖月；又結夥三人
以上攜帶兇器竊盜，未遂，累犯，處有期徒刑玖月。應執行有期
徒刑壹年肆月。
    事  實
一、徐明雄曾於民國94年間因竊盜及施用毒品案件，分別經臺灣
    彰化地方法院以94年度斗簡字第124號判決、94年度易字第
    668號判決判處有期徒刑4月、6月確定，嗣經臺灣彰化地方
    法院以94年度聲字第2000號定應執行刑為有期徒刑9月確定
    ；另因竊盜案件，經本院以95年度上易字第799號判決判處
    有期徒刑9月確定，嗣經本院以96年度聲減字第502號裁定減
    刑為有期徒刑4月15日確定，經與前開有期徒刑9月接續執行
    後，於96年7月16日縮刑期滿執行完畢。詎其猶不知悔改，
    與張世兒、陳崇業共同意圖為自己不法之所有，先後結夥三
    人為下列竊盜行為：
(一)、於98年3月31日晚間7時許，張世兒、徐明雄、陳崇業共意圖
    為自己不法之所有，一同前往彰化縣二林鎮○○路26之1號
    處，委由不知情之李春貴駕駛吊車吊掛邱炳所有置於該處之
    20呎長貨櫃1只（下稱A貨櫃），3人則在旁把風，而以此方
    式結夥三人竊取該貨櫃得逞，得手後，並由李春貴依陳崇業
    之指示將該貨櫃吊置在彰化縣大城鄉西港村某圳溝邊藏匿。
(二)、陳崇業取得A貨櫃後，食髓知味，復與張世兒、徐明雄共同
    意圖為自己不法之所有，於98年4月16日下午，由徐明雄以
    電話聯絡不知情之吊車業者張慶裕，並談妥新臺幣（下同）
    6000元之拖吊費用後，張慶裕即與亦不知情之張永松於同日
    傍晚6時50分許，分別駕駛25噸輪型起重機及車牌號碼648-R
    Z號自用大貨車，與駕駛車牌號碼2369-FR號自用小客貨車搭
    載張世兒之徐明雄一同前往彰化縣二林鎮○○路26號前，陳
    崇業則自行前往該處，眾人抵達後，先由徐明雄持張世兒向
    附近不知情之居民借得之客觀上足供兇器使用之老虎鉗1支
    （未扣案）剪斷貨櫃之電源線，張慶裕與張永松即著手捆綁
    固定邱天賜所有置於該處之40呎貨櫃1只（下稱B貨櫃），張
    世兒、徐明雄、陳崇業3人則在旁把風，惟張慶裕與張永松2
    人綑綁後欲將該貨櫃吊至前開自用大貨車上之際，即為附近
    居民發覺有異而通報邱天賜前來，並報警處理，張世兒、徐
    明雄、陳崇業始未得逞。
二、案經邱炳訴由彰化縣警察局芳苑分局報告臺灣彰化地方法院
    檢察署檢察官偵查起訴。
    理  由
壹、證據能力方面
一、按被告以外之人於偵查中向檢察官所為之陳述，除顯有不可
    信之情況者外，得為證據，刑事訴訟法第159條之1第2項定
    有明文。而所謂不可信情況之認定，法院應審酌被告以外之
    人於陳述時之外在環境及情況，例如：陳述時之心理狀況、
    有無受到外力干擾等，以為判斷之依據，故係決定陳述有無
    證據能力，而非決定陳述內容之證明力。是被告以外之人前
    於偵查中已具結而為證述，除反對該項供述得具有證據能力
    之一方，已釋明「顯有不可信之情況」之理由外，皆得為證
    據；又司法實務運作上，咸認偵查中檢察官向被告以外之人
    所取得之陳述，原則上均能遵守法律規定，不致違法取供，
    其可信性極高，因而明定除顯有不可信之情況者外，得為證
    據，即被告以外之人於偵查中依法應具結者已具結，向檢察
    官所為之陳述，原則上具有證據能力，於例外「顯有不可信
    之情況」，始不具證據能力。本案證人即共犯張世兒、證人
    李春貴於偵查中以證人地位所為之陳述，均經檢察官告以具
    結之義務及偽證之處罰，且經具結而擔保其證述之真實性，
    復無證據顯示係遭受強暴、脅迫、詐欺、利誘等外力干擾情
    形，或在影響其等心理狀況致妨礙其自由陳述等顯不可信之
    情況下所為，則證人張世兒、李春貴於偵查中業經具結之陳
    述，自有證據能力。
二、復按當事人、代理人或辯護人於法院調查證據時，知有第15
    9條第1項不得為證據之情形，而未於言詞辯論終結前聲明異
    議者，視為有前項之同意，刑事訴訟法第159條之5第2項定
    有明文。此乃係基於證據資料愈豐富，愈有助於真實發現之
    理念，酌採當事人進行主義之證據處分權原則，並強化言詞
    辯論主義，透過當事人等到庭所為之法庭活動，在使訴訟程
    序順暢進行之要求下，承認傳聞證據於一定條件內，得具證
    據適格。此種「擬制同意」，因與同條第一項之明示同意有
    別，實務上常見當事人等係以「無異議」或「沒有意見」表
    示之，斯時倘該證據資料之性質，已自起訴書、原審判決書
    之記載而了解，或偵、審中經檢察官、審判長、受命法官、
    受託法官告知，或被告逕為認罪答辯或有類似之作為、情況
    ，即可認該相關人員於調查證據之時，知情而合於擬制同意
    之要件（最高法院96年度台上字第4174號判決要旨參照）。
    查本件檢察官、被告對於證人邱炳、邱天賜、徐秀雲、曾全
    才、李春貴、張慶裕、張永松、證人即共犯張世兒、陳崇業
    於警詢陳述之證據能力，均表示「沒有意見」，且迄至言詞
    辯論終結前亦未聲明異議，本院審酌該等陳述製作時之情況
    ，尚無違法不當及證明力明顯過低之瑕疵，且為證明犯罪事
    實存否所必要，認為以之作為證據應屬適當，揆諸前開說明
    ，自均有證據能力。
貳、實體方面
一、訊據被告徐明雄固坦承與張世兒、陳崇業於前開時、地委託
    吊車業者吊掛貨櫃之事實，惟矢口否認有何竊盜犯行，辯稱
    ：是被告張世兒要將前開貨櫃賣予被告陳崇業，其只是居中
    賺取仲介費云云。然查：
(一)、前開犯罪事實，業據共犯張世兒於警詢及偵查中坦承其在98
    年3月底和被告徐明雄、陳崇業一同竊取A貨櫃，當時是被告
    陳崇業叫吊車公司來的，並開另部車在現場觀看，其和被告
    徐明雄也在現場把風，被告陳崇業知道旁邊還放有B貨櫃就
    打電話要被告徐明雄問其要不要順便吊一吊，其有告訴被告
    徐明雄、陳崇業貨櫃是其要偷的，有事其會擔起來，而A貨
    櫃的1萬3000元是被告陳崇業在二林鎮麥當勞附近親手交給
    其，其有分5000元給被告徐明雄等情不諱（參警卷第1至9頁
    ；98年度偵字第9882號偵查卷第37至39頁）；核與證人即吊
    掛A貨櫃之司機李春貴於警詢及偵查中證稱：是陳崇業以300
    0元代價委託其吊掛，並和被告徐明雄一同與其前往將貨櫃
    吊掛安置於大城鄉西港村之圳溝旁等語（參警卷第34至35頁
    ；同上偵查卷第12至13頁）；及證人即吊掛B貨櫃之業者張
    慶裕、張永松於警詢、偵查中證稱當天是被告徐明雄打電話
    予證人張慶裕約定吊掛B貨櫃，到現場看過之後，被告徐明
    雄等人要求約傍晚6點再進行吊掛，傍晚6時50分許，對方表
    示電源已經切掉可以開始，渠等開始作業後，天色已經很暗
    ，且有些路人經過，被告徐明雄突然表示不要吊了，並和另
    1人分別自該處三合院左右方離開不見人影，證人張慶裕覺
    得不對勁將綁好的鋼索解下沒多久，員警就來了等語相符（
    參警卷第38至51頁；98年度偵字第3617號偵查卷第78至80、
    143至144頁）。復據證人即被害人邱天賜於警詢及偵查中、
    證人即告訴人邱炳於警詢中證述被害之情節屬實（參警卷第
    52至55頁、同上偵查卷第93至94頁），並有搜索扣押筆錄、
    扣押物品目錄表、扣押物品收據、現場蒐證照片、現場位置
    圖、通聯紀錄、車籍查詢-基本資料詳細畫面在卷可稽。
(二)、共犯張世兒於原審審理時雖翻異前詞，改證稱：被告徐明雄
    、陳崇業事前並不知情云云。惟其於原審審理時先係證稱：
    A貨櫃是被告徐明雄介紹給其，其有給被告徐明雄5000元，
    包含先前借款及介紹費1000元，之前警詢是因為警員說被告
    徐明雄、陳崇業都已承認，要其也這樣說，偵查中則是因檢
    察官說和警詢所述不同會有偽證罪，但其是跟被告徐明雄說
    貨櫃是其父親所有云云（參原審卷第81至86頁）；惟隨即改
    稱：其當初是向被告徐明雄說是其舅舅所有，A貨櫃的報酬1
    萬3000元是被告徐明雄拿給其，被告徐明雄本身沒有任何報
    酬，其是因為先前向被告徐明雄借款快1萬元，而先還給被
    告徐明雄5000元，與仲介費沒有關係，本次之前，其從來都
    沒有還過錢，剩下約5000元到現在也還沒還，其不知道警詢
    時為何會說是陳崇業拿給其的，也不知為何說其是給被告徐
    明雄4000元，至於B貨櫃其預計以2萬5000元賣出，沒有和被
    告徐明雄談過要給被告徐明雄多少錢云云（參原審卷第87至
    92頁）；而被告徐明雄於警詢中先係辯稱：B貨櫃是張世兒
    要以2萬2000元賣給其，其再以3萬元轉賣給陳崇業，陳崇業
    並需支付吊車費用，當天張世兒突然說不賣了，其有向吊車
    業者說不吊了，其會跑是因為罰金未繳，不知張世兒為何也
    跑掉云云（參警卷第10至16頁）；嗣改稱：張世兒有說要偷
    賣父親的貨櫃，但有事張世兒會負全責，其就介紹陳崇業向
    張世兒買A貨櫃，其則從中賺取仲介費用，A貨櫃吊掛安置好
    後，陳崇業當晚就在二林鎮○○街親手交給其1萬3000元，
    其全數轉交給張世兒後，張世兒就拿4000元給其當仲介費云
    云（參警卷第17至20頁；98年度偵字第3617號偵查卷第144
    至145頁；98年度偵字第9882號偵查卷第48至49頁）；復於
    原審審理時辯稱：張世兒之前都沒有說要分其錢，張世兒拿
    4000元給其時也沒有說是要做什麼的，其以為是仲介費，因
    為之前張世兒欠其8000元，其想說如果是要還的話也不夠，
    而在之前介紹生意時，其有說油錢要補貼，張世兒也有點頭
    ，但沒有說要多少錢云云（參原審卷第106頁）；另陳崇業
    先係辯稱：其只有和被告徐明雄談買賣價錢，吊車公司都是
    被告徐明雄負責聯絡，其也不需要支付B貨櫃的吊車費用，
    是被告徐明雄打電話問其要不要買B貨櫃，而A貨櫃也是被告
    徐明雄打電話問其要不要買，其在拖吊當天中午就先給被告
    徐明雄5000元，吊掛安置完畢後，又給被告徐明雄8000元云
    云（參警卷第21至31頁）；後改稱1萬3000元是其在二林鎮
    交給被告徐明雄本人，沒有交給張世兒，其有向被告徐明雄
    表示要買B貨櫃云云（參98年度偵字第9882號偵查卷第50至
    51頁）。核其3人前開供（證）述，對於張世兒究係表示貨
    櫃為父親或舅舅何人所有？A貨櫃款項究竟於何地由何人交
    付予何人？被告徐明雄所收取款項之數額及原因為何？B貨
    櫃吊掛費用究需由何人支出等節，其3人前後彼此供述不一
    ，已難憑採，且被告徐明雄若僅係居中介紹未收取任何費用
    ，又豈有親力親為負責聯絡協調所有事宜，並提供交通工具
    之必要；再者，吊掛B貨櫃時原本僅有當地居民圍觀，尚無
    員警到場，若被告徐明雄認張世兒確係有權處分該貨櫃，大
    可直接向圍觀民眾解釋清楚繼續作業，焉有在員警到來之前
    即因擔心被員警緝獲而匆忙中斷作業轉身逃跑之理，是渠等
    前開辯解，在在均與常情有違。
(三)、另被告徐明雄雖於原審聲請傳喚證人曾全才到庭證述借用前
    開自用小客貨車之經過情形，惟證人曾全才於原審審理時證
    稱：被告徐明雄係於97年12月22日向其借用，其有將這個日
    期記在記事本上，所以可以確定無誤，至於催促被告徐明雄
    償還及為警通知到案製作筆錄時間都是用推算的，無法確定
    等語（參原審卷第102至103頁），是本案案發時間為98年3
    、4月間，與前開借用車輛時間相差甚遠，尚難認與本案有
    何關連，自無從對被告徐明雄為何有利之認定。又本院依被
    告徐明雄之聲請，將其送請法務部調查局為測謊鑑定，惟被
    告徐明雄因患有高血壓、糖尿病、痛風及喉嚨長瘤等症，生
    理狀況不佳，不宜測試等情，有法務部調查局100年6月3日
    調科參字第10000354350號函附於本院卷可按，併此敘明。
(四)、綜上所述，被告徐明雄確有為本案竊盜既、未遂犯行，其所
    辯無非卸飾之詞，不足採信，事證明確，其犯行洵堪認定。
二、論罪科刑
(一)、按行為後法律有變更者，適用行為時之法律；但行為後之法
    律有利於行為人者，適用最有利於行為人之法律，刑法第2
    條第1項定有明文。被告徐明雄於行為後，刑法第321條業於
    100年1月26日修正公布，並於同年月28日生效，修正前刑法
    第321條第1項之法定刑為「6月以上、5年以下有期徒刑」，
    修正後之規定則為「6月以上、5年以下有期徒刑，得併科新
    臺幣10萬元以下罰金」，經比較新舊法之結果，以修正前刑
    法第321條之規定有利於被告徐明雄，自應適用行為時法即
    修正前刑法第321條之規定。
(二)、復按刑法上所謂結夥三人以上係指有共同犯罪之故意，結為
    一夥而言。把風行為，在排除犯罪障礙，助成犯罪之實現，
    在合同意思範圍內分擔犯罪行為之一部，故亦係共同正犯而
    應計入結夥之內（最高法院72年度台上字第3201號判決參照
    ）。被告徐明雄與共犯張世兒、陳崇業利用不知情李春貴駕
    駛吊車吊掛竊取邱炳所有之貨櫃；及利用不知情不知情之張
    慶裕、張永松竊取邱天賜所有貨櫃1只未遂，其等3人則在旁
    把風，被告徐明雄於竊取B貨櫃時，復持老虎鉗1支剪斷貨櫃
    之電源線，其等係擔任排除犯罪障礙，助成犯罪實現之把風
    等行為，參酌上揭判決意旨，仍應計入結夥人數之內，是其
    等所為自屬結夥三人以上竊盜。復按刑法第321條第1項第3
    款之攜帶兇器竊盜罪，係以行為人攜帶兇器竊盜為其加重條
    件，此所謂兇器，其種類並無限制，凡客觀上足對人之生命
    、身體、安全構成威脅，具有危險性之兇器均屬之，且祇須
    行竊時攜帶此種具有危險性之兇器為已足，並不以攜帶之初
    有行兇之意圖為必要（最高法院79年臺上字第5253號判例意
    旨參照）。查被告徐明雄與張世兒、陳崇業行竊B貨櫃時時
    所使用之老虎鉗為堅硬金屬材質，且可剪斷電線，若用以攻
    擊人體，客觀上顯足以傷害人之生命、身體至明，為具有危
    險性之兇器無疑。另按刑法上竊盜罪既遂未遂區分，係採權
    力支配說，即行為人將竊盜之客體，移入一己實力支配之下
    者為既遂，若著手於竊盜，而尚未脫離他人之持有，或未移
    入一己實力支配之下者，則為未遂（最高法院84年度臺上字
    第2256號判決要旨參照）。被告徐明雄等3人委由不知情之
    張慶裕、張永松吊掛B貨櫃，惟彼時張慶裕、張永松為將貨
    櫃吊上卡車而以鋼索綑綁貨櫃之際，即遭員警查獲，前開B
    貨櫃顯尚未脫離被害人邱天賜之持有，是核被告徐明雄就如
    事實欄一(一)所為，係犯修正前刑法第321條第1項第4款之結
    夥三人以上竊盜罪；就如事實欄一(二)所為，係犯修正前刑法
    第321條第2項、第1項第3款、第4款之結夥三人以上攜帶兇
    器竊盜未遂罪。起訴意旨認被告徐明雄等3人就如事實欄一
    (二)所示犯行已構成既遂，容有誤會，附此敘明。
(三)、被告徐明雄與共犯張世兒、陳崇業間，有犯意聯絡及行為分
    擔，為共同正犯。又其等利用不知情之李春貴、張慶裕、張
    永松犯前開之罪，為間接正犯。
(四)、被告徐明雄就如事實欄一(二)所示犯行已著手於竊盜犯罪行為
    之實行而不遂，為未遂犯，應依刑法第25條第2項規定減輕
    其刑。
(五)、被告徐明雄有如事實欄所載之前案紀錄，於96年7月16日縮
    刑期滿執行完畢，此有臺灣高等法院被告前案紀錄表在卷可
    稽，其於受有期徒刑之執行完畢後，5年以內故意再犯本案
    有期徒刑以上之罪，為累犯，應依刑法第47條第1項之規定
    加重其刑；就如事實欄一(二)之犯行並先加重後減輕其刑。
(六)、被告徐明雄所為上開犯行，犯意各別，行為互殊，應予分論
    併罰。
三、原審認被告徐明雄罪證明確，因予論罪科刑，固非無見。惟
    查：被告徐明雄於行為後，刑法第321條業於100年1月26日
    修正公布，並於同年月28日生效，原審未及審酌此法律變更
    之情致無從為新舊法比較，自有未合。被告徐明雄上訴意旨
    猶執前詞否認犯罪，固無理由，惟原判決既有上開可議之處
    ，即屬無可維持，自應由本院就原判決關於被告徐明雄部分
    予以撤銷改判。爰審酌被告徐明雄犯罪之動機、目的、手段
    、其品行及智識程度、不思倚正當工作賺取金錢、犯罪所生
    之損害（所得），及其犯罪後之態度等一切情狀，量處如主
    文第二項所示之刑；並定其應執行之刑。
據上論斷，應依刑事訴訟法第369條第1項前段、第364條、第299
條第1項前段，刑法第2條第1項前段、第28條、修正前第321條第
1項第3款、第4款、第2項、第25條第2項、第47條第1項、第51條
第5款，判決如主文。
本案經檢察官王清杰到庭執行職務。
中    華    民    國    100    年    8    月    11    日
            刑事第八庭  審判長法  官  羅  得  村
                              法  官  李  雅  俐
                              法  官  簡  源  希
上列正本證明與原本無異。
不得上訴。
                              書記官  李  宜  珊
中    華    民    國    100    年    8    月    11    日
附錄論罪科刑法條：
修正前刑法第321條
犯竊盜罪而有左列情形之一者，處6月以上、5年以下有期徒刑：
一、於夜間侵入住宅或有人居住之建築物、船艦或隱匿其內而犯
    之者。
二、毀越門扇、牆垣或其他安全設備而犯之者。
三、攜帶兇器而犯之者。
四、結夥三人以上而犯之者。
五、乘火災、水災或其他災害之際而犯之者。
六、在車站或埠頭而犯之者。
前項之未遂犯罰之。